ACORDAO-COMPLETO-2355381

ACÓRDÃO DE RELAÇÃO

ACÓRDÃO DE RELAÇÃO 3670/2019 ATA 18/2019 - SEGUNDA CÂMARA

Acórdão 3670/2019-TCU-Segunda Câmara
Trata-se de tomada de contas especial instaurada pelo Fundo Nacional de Desenvolvimento da Educação – FNDE contra José Antonio Nunes Aguiar, ex-prefeito de Arari/MA no período de 01/01/2005 a 25/11/2006, em razão da omissão no dever de prestar contas dos recursos do Programa Dinheiro Direto na Escola, relativos ao exercício de 2006 (PDDE/2006) , repassados ao município e demais unidades executoras para fazer face “a despesas de custeio, manutenção e de pequenos investimentos, que concorressem para a garantia do funcionamento e melhoria da infraestrutura física e pedagógica dos estabelecimentos de ensino”.
Considerando que, a partir de 25/11/2006, assumiu o município de Arari/MA, por força de decisão judicial, Leão Santos Neto;
considerando que o FNDE diligenciou, em 03/10/2008, o responsável José Antonio Nunes Aguiar para que apresentasse a prestação de contas dos recursos, no valor original de R$ 77.395,00, ou providenciasse sua devolução, devidamente atualizados;
considerando que, permanecendo inerte o responsável, o FNDE instaurou a presente TCE, por omissão da prestação de contas dos recursos do PDDE/2006, repassados ao município de Arari/MA, com pronunciamento do controle interno, bem como da autoridade ministerial, pela irregularidade das contas;
considerando que, remetido o processo a esta Corte, a unidade técnica, realizou citação do responsável pelo valor de R$ 16.338,00 (2006OB504278) , uma vez que teria sido o valor efetivamente aplicado durante sua condição de gestor dos recursos da “Unidade Executora Município de Arari”, sendo o restante, no valor de R$ 61.057,00, de reponsabilidade das demais Unidades Executoras (quadro 1 do apêndice 1 da instrução da unidade técnica) , cujo prazo para apresentação de suas contas era até 31/12/2016, quando o responsável já estava afastado do cargo;
considerando que, após citação do responsável, a SecexTCE diligenciou o Banco do Brasil para obter informações acerca da movimentação dos recursos, se pelo ora responsável ou por seu sucessor, e, consequentemente definir se José Antônio Nunes Aguiar seria efetivamente o responsável pela prestação de contas dos recursos;
considerando que as informações encaminhadas pelo Banco do Brasil evidenciaram que os recursos do FNDE não chegaram a ser creditados na conta da unidade executora (Prefeitura Municipal de Arari/MA) , não havendo, assim, débito a ser imputado ao responsável, restando ausentes os pressupostos de constituição e de desenvolvimento válido e regular desta TCE;
considerando ainda que não foi possível identificar o destino dos recursos referentes à Ordem Bancária 2006OB504278, valor de R$ 16.338,00;
considerando os pareceres uniformes da unidade técnica e do Ministério Público junto ao TCU, no sentido do arquivamento desta tomada de contas especial;
os ministros do Tribunal de Contas da União, reunidos em sessão de 2ª Câmara, ACORDAM, por unanimidade, de acordo com os pareceres emitidos nos autos e com fundamento nos arts. 5º e 7º, inciso II, da IN TCU 71/2012, 169, inciso VI, e 212 do Regimento Interno, em:
a) arquivar esta tomada de contas especial, ante a ausência de pressupostos de constituição e de desenvolvimento válido e regular do processo;
b) dar ciência ao FNDE da ocorrência de movimentação de recursos financeiros por meio da Ordem Bancária 2006OB504278, valor de R$ 16.338,00, cujo destino não foi identificado;
c) dar ciência desta deliberação e da instrução à peça 18 ao responsável e ao Fundo Nacional de Desenvolvimento da Educação - FNDE;
1. Processo TC-Processo 007.366/2014-0 (TOMADA DE CONTAS ESPECIAL) 
1.1. Classe de Assunto: II.
1.2. Responsável: José Antônio Nunes Aguiar (CPF XXX.375.163-XX) .
1.3. Unidade: Município de Arari/MA.
1.4. Relatora: ministra Ana Arraes.
1.5. Representante do Ministério Público: procurador Júlio Marcelo de Oliveira.
1.6. Unidade Técnica: Secretaria de Controle Externo de Tomada de Contas Especial (SecexTCE) .
1.7. Representação legal: não há.
1.8. Determinações/Recomendações/Orientações: não há.

Segunda Câmara

Município de Arari/MA.

José Antônio Nunes Aguiar (CPF XXX.375.163-XX).

ANA ARRAES

não há.

Procurador Júlio Marcelo de Oliveira.

TOMADA DE CONTAS ESPECIAL (TCE)

Secretaria de Controle Externo de Tomada de Contas Especial (SecexTCE).